智慧財產及商業法院刑事裁定  
110年度刑智抗字第24號
抗告人即被告  梁明宗                                 


上列抗告人即被告因違反商標法案件，經檢察官聲請單獨宣告沒
收，不服臺灣士林地方法院中華民國110年10月27日裁定（110年
度單聲沒字第64號），提起抗告，本院裁定如下：
　　主  文
抗告駁回。　　
　　理  由　　
一、原裁定意旨略以：抗告人即被告梁明宗前因違反商標法案件
    ，經臺灣士林地方檢察署檢察官以109年度偵字第14663號不
    起訴處分確定在案。然原裁定附表所示「大益」商標圖樣，
    係商標權人大陸地區勐海茶廠（普通合夥）吳遠之（下稱勐
    海茶廠）向我國經濟部智慧財產局申請註冊核准登記，而取
    得指定使用於茶葉等如原裁定附表所示商品之商標權，現仍
    在商標權期間內。扣案仿冒原裁定附表所示商標圖樣之普洱
    茶餅2,604片(下稱扣案茶餅)，均係侵害商標權之物品，應
    依商標法第98條規定宣告沒收，屬專科沒收之物，檢察官依
    刑法第40條第2 項規定聲請單獨宣告沒收，應予准許。
 二、抗告意旨略以：扣案茶餅早在勐海茶廠註冊取得商標權前
    已流通於馬來西亞市場，抗告人係於民國92年向馬來西亞廠
    商購得，依商標法第36條第1項第3款規定，應得繼續銷售。
    勐海茶廠鑑定報告未經公正鑑定機關鑑定，僅由包裝、印刷
    、包裝手法為認定，未經科學實證並不可採，勐海茶廠至少
    必須向馬來西亞政府提出侵害商標訴訟，證明扣案茶餅為仿
    冒商標商品，且扣案茶餅是否為侵害商標權之物品判斷時點
    ，應以法院為沒收聲請裁判時為準，扣案茶餅為真品，原裁
    定予以宣告沒收容有違誤云云。
三、按侵害商標權、證明標章權或團體商標權之物品或文書，不
    問屬於犯罪行為人與否，沒收之，商標法第98條定有明文。
    次按違禁物或專科沒收之物得單獨宣告沒收，刑法第40條第
    2項亦有明文。
四、經查：
　㈠抗告人因違反商標法案件，經臺灣士林地方檢察署檢察官以1
    09年度偵字第14663號不起訴處分確定，而扣案茶餅經勐海
    茶廠/勐海茶葉有限責任公司鑑定結果，認該茶餅包裝版面
    及印刷要素、包裝紙材質、包裝手法、壓製方式、用料等均
    與勐海茶廠製造之產品不同，而為仿冒商標商品等情，有進
    口仿冒品侵害商標法保護法益意見函、勐海茶廠/勐海茶廠
    茶葉有限責任公司產品鑑定報告2份在卷可稽（見臺灣士林
    地方檢察署109年度偵字第14663號卷，下稱偵卷，卷一第63
    至64、71至76、192至198頁），扣案茶餅既為侵害商標權之
    物品，揆諸前開說明，應依商標法第98條規定沒收之，是原
    審依檢察官之聲請，裁定沒收扣案茶餅，經核並無違誤。
　㈡抗告人雖稱：勐海茶廠鑑定報告未經公正鑑定機關鑑定，未
    經科學實證並不可採，勐海茶廠至少必須向馬來西亞政府提
    出侵害商標訴訟，證明扣案茶餅為仿冒商標商品云云。惟勐
    海茶廠之台灣代理商非常境界文創有限公司已向我國檢調機
    關提出告發(見偵卷一第21至36頁)，況商標權人是否在馬來
    西亞提起訴訟，乃其權利之行使，與扣案茶餅是否非仿冒商
    標商品無涉。又商品之真偽應以是否為商標權人所製造銷售
    或經其授權製造銷售並冠以其註冊商標為認定之標準，依經
    驗法則，商標權人及其相關授權、品管人員，應對商品是否
    為其授權製造一事有辨識之能力，本案之檢驗結果、鑑定報
    告雖係由商標權人勐海茶廠所出具，但其既為「大益」商標
    之商標權人，當具備辨識真品及仿品之專業能力，且觀諸該
    檢驗結果、鑑定報告，均已逐一詳述其判斷之依據，鑑定報
    告中並有扣案茶餅與真品之照片可資比對，本院認其內容並
    無矛盾、不合理之處，應堪採信認定扣案茶餅確實為侵害商
    標權之物品。至抗告人雖於本件抗告程序中聲請傳喚證人○○
    ○或○○○調查扣案茶餅之真偽（見本院卷第21頁），然上開檢
    驗結果、鑑定報告已足堪認定扣案茶餅為仿冒商標商品，並
    無傳喚上開證人之必要。
　㈢抗告人又辯稱：扣案茶餅早在勐海茶廠註冊取得商標權前已
    流通於馬來西亞市場，抗告人係於92年向馬來西亞廠商購得
    ，依商標法第36條第1項第3款規定，應得繼續銷售云云。惟
    商標法第36條第1項第3款所定之善意先使用得不受他人商標
    權效力所拘束者，其先使用之事實僅限於在我國境內使用，
    而不包含國外先使用之情形。本案抗告人係於108年11月21
    日向馬來西亞廠商進口本案茶餅，於108年12月18日申請報
    關（見偵卷一第67至69頁），時間均在本案「大益」商標註
    冊日之後，至其雖提出益成茶行有限公司交貨單辯稱是在92
    年向馬來西亞廠商購得扣案茶餅（見偵卷二第6頁），但由
    前開交貨單商品名稱之記載，無法勾稽確為本案扣案茶餅，
    且扣案茶餅縱使於商標權人在我國註冊取得商標權前已流通
    於馬來西亞市場，亦屬國外先使用，揆諸上開說明，並無主
    張善意先使用之餘地。至抗告人另辯稱：扣案茶餅是否為侵
    害商標權之物品判斷時點，應以法院為沒收聲請裁判時為準
    ，而不是行為人購買該物品時為準云云，惟扣案茶餅為侵害
    商標權之物品，且抗告人善意先使用之抗辯並不可採，已如
    前述，是抗告人此部分主張亦不足取，無從為有利於其之認
    定。
五、綜上所述，原裁定依檢察官之聲請，諭知將扣案茶餅予以沒
    收，其認事用法，核無違誤。抗告意旨所執前詞，指摘原裁
    定不當，為無理由，應予駁回。
據上論斷，應依智慧財產案件審理法第1條，刑事訴訟法第412條
，裁定如主文。　　　　
中　　華　　民　　國　　110 　年　　11　　月　　30　　日
                            智慧財產第一庭
                              審判長法官  李維心
                                    法官　林洲富
                                    法官　蔡如琪
以上正本證明與原本無異。
如不服本裁定，應於收受送達後5日內向本院提出抗告狀。抗告
書狀，並應敘述抗告之理由。
中　　華　　民　　國　　110 　年　　12　　月　　7   　日
　　　　　　　　　　　　　        書記官　邱于婷